臺灣高雄地方法院刑事判決　　　　　　　　　　　　九十三年度交易字第一一號
　　公　訴　人　臺灣高雄地方法院檢察署檢察官
　　被　　　告　甲○○
右列被告因過失傷害案件，經檢察官提起公訴（九十三年度偵字第四八二八號），本
院判決如左：
    主  文
甲○○因過失傷害人，致重傷，處有期徒刑陸月，如易科罰金，以佰元折算壹日。
    事  實
一、甲○○於民國九十二年三月十三日十四時餘許，駕駛車牌號碼Ｆ五─七三四○號
    自用小客車，沿高雄市○○路自東向西方向行駛，於同日十四時五十分許行駛至
    接近五福二路與忠孝一路交岔路口時，適有陳有福騎乘車牌號碼ＸＹＱ—七六六
    號機車同向行駛於甲○○駕駛之小客車右前方約二公尺處，甲○○本應注意汽車
    行駛時，駕駛人應注意車前狀況及兩車併行之間隔，並隨時採取必要之安全措施
    ，且道路為直路，路面無缺陷、障礙物，路況良好，又日間光線天候晴，視線良
    好，而依甲○○之智識能力及經驗，復無不能注意情形下，於同日十四時五十五
    分許行駛至五福二路與忠孝一路交岔口前時，竟疏未注意車前狀況，且未保持適
    當安全間隔，致甲○○駕駛之小客車右前方撞擊陳有福騎乘之機車左前側，陳有
    福因而人車倒地，受有創傷併右腦挫傷、硬腦膜下血腫、左肋骨六、七、八骨折
    合併血胸及左脛股骨折等傷害，同日隨即送至高雄市立聯合醫院大同院區施行開
    顱手術、左腳開放式內固定及鋼釘固定手術，嗣於同年四月十日再施行雙側開顱
    及引流手術，再於同年月四月二十一日施行氣管揭開手術，同年五月二十七日施
    行鋼釘移除手術，於同年六月十一日出院，有昏迷、缺氧性腦病變、呼吸衰竭、
    慢性支氣管炎、四肢攣縮、全身癱瘓之重傷害，須專人照護氧氣及抽吸氣使用；
    又於同年七月二十九日再至佑民醫院住院，迄仍全身癱瘓、意識不清，完全無法
    表達意思，依賴他人餵食、清潔、翻身及抽痰，並賴呼吸器維生。甲○○於肇事
    後未被偵查機關發覺前即向警方報案，並向前來處理車禍事宜之警員自首及接受
    裁判。
二、案經陳有福之配偶陳王參訴由臺灣高雄地方法院檢察署檢察官偵查起訴。
    理  由
一、訊據被告甲○○對於有於九十二年三月十三日十四時餘駕駛車牌號碼Ｆ五─七三
    四○自用小客車，沿高雄市○○○路自東向西方向行駛，於同日十四時五十分許
    行駛至接近五福二路與忠孝一路交岔路口時，被害人陳有福騎乘車牌號碼ＸＹＱ
    —七六六號機車同向行駛於其駕駛之小客車右前方，迨於該交岔路口，其駕駛之
    小客車右前方撞擊被害人騎乘之機車左前側，被害人因而人車倒地且受傷之事實
    ，坦承不諱。惟矢口否認有何過失，辯稱：其當時開在快車道直行，係被害人同
    向騎在其右前方至忠孝路口要左轉，始發生撞擊，其並無過失云云。經查：
  (一)被告於上述時間駕駛上開自用小客車沿高雄市○○○路自東向西方向行駛，於同
    日十四時五十分許行駛至接近五福二路與忠孝一路交岔路口時，被害人騎乘車牌
    號碼ＸＹＱ—七六六號機車同向行駛於其駕駛之小客車右前方，迨於該交岔路口
    ，其駕駛之小客車右前方撞擊被害人騎乘之機車左前側，被害人因而人車倒地且
    受傷之事實，為被告供承在卷（見九十二年度發查他字第五六號卷第三、十五、
    本院卷第十九頁、九十三年八月十二日審理筆錄），且與交通事故現場圖一份、
    車禍現場及車損照片十幀（九十二年度發查他字第五、七、三三、三四頁）互核
    一致，堪認屬實。
  (二)告訴人指訴被害人係直行，被告當時係直行或欲右轉，始發生撞擊等語。關於事
    故當時之行車方向，被告先供稱：其係沿五福路自東向西車道僅靠內側快車道行
    駛，被害人突然左轉，閃避不及而發生撞擊等語（見發查他卷第三、十七頁、本
    院卷第十九頁）；嗣又供稱：係被害人突然左轉，其行駛在快車道，忘記係內側
    或外側快車道，但不是緊靠分隔島行駛，事故後才將車開到靠近分隔島邊停放，
    以免影響交通等語（見本院九十三年八月十二日審理筆錄）。就本件事故雖經告
    訴人即被害人之配偶申請肇事原因鑑定，但被害人因本件事故受傷，無法陳述其
    行車方向及事故當時狀況，故無法為鑑定，此有高雄市政府交通局車輛行車事故
    鑑定委員會九十二年五月十五日高市車鑑字第○九二○○○二四九一號函在卷可
    參（見發查卷第六頁）。
  (三)依據被告所不爭執之交通事故現場圖及現場照片，足見五福二路為雙向四線道路
    ，中央有分隔島。再觀諸車禍現場照片，被告駕駛之小客車固然沿五福二路西向
    車道內側快車道僅靠中央分隔島停放，惟參諸被告於本院所供係事故後始將車僅
    靠分隔島停放等語，自不足據此現場照片認定被告事故時係行駛於內側快車道。
    又被告於警詢、偵查中雖均供稱係行駛於內側快車道等語，但於本院審理中改稱
    已忘記係行駛於內側或外側快車道等語，則其前後所供已有歧異，是其所供其行
    駛於內側快車道等語，誠有疑問。復核諸被告所不爭執之交通事故現場圖，被告
    駕駛小客車與被害人騎乘機車之撞擊點，係位在五福二路西向外側快車道接近慢
    車道之處，設若被告係行駛於內側快車道，則撞擊點理應接近內側快車道附近處
    ，而不應位於距離內側快車道有一個車道之遠之外側快車道接近慢車到處；反之
    ，設若被告係行駛於外側快車道，則有可能與同向行駛於其右前方之被害人發生
    撞擊。故被告前所供稱其行駛於內側快車道之語，顯與事實不符，不足採信。
  (四)至於告訴人指訴被告可能係要右轉始撞擊行駛於慢車道之被害人等語，惟此為被
    告所否認，且告訴人於事故當時並未在場，又遍觀全案卷證並無其他積極事證足
    資證明被告行駛至該交岔路口係要右轉，況被告若係直行行駛於外側快車道，亦
    有可能與同向行駛於其右前方之被害人發生撞擊，故尚難僅以本件事故撞擊點及
    當時未在場之告訴人指訴，逕認被告行駛至該交岔路口欲右轉，故僅足認被告係
    直行行駛於外側快車道。另被告所稱：被害人當時突然加速左轉等語，然由本案
卷證亦無其他積極事證足資證明被害人行駛至該交岔路口有突然加速且左轉之情
    事，且衡諸被害人係同向行駛於被告右前方，已於前述，則於被害人與被告同向
    直行無轉彎之情形下，亦有可能與行駛於外側快車道之被告發生撞擊，故僅由本
    件事故撞擊點及被告之陳稱，尚無以遽認被害人行駛至該交岔路口欲左轉，亦僅
    足認被害人係直行行駛於被告右前方處。
  (五)則依上情，事故發生之時，被告駕駛之小客車係直行行駛於雙向四線道之五福二
    路自東向西方向之外側快車道，而被害人則係直行行駛於被告右前方處，堪予認
    定。
  (六)按汽車行駛時，駕駛人應注意車前狀況及兩車併行之間隔，並隨時採取必要之安
    全措施，道路交通安全規則第九十四條第三項定有明文，此為一般駕駛人應注意
    並能注意之義務。觀諸本件道路交通事故現場圖，事故地點道路為直路，路面無
    缺陷、障礙物，路況良好，又事故時間為十四時五十五分，為日間光線充足，又
    天候晴，視線良好。而被告係領有駕駛執照之成年人，業據其提出普通小型車駕
    駛執照經本院核閱無誤（見本院九十三年八月十二日審理筆錄），且有本院公路
    監理車籍查詢系統，依證號查詢汽車駕駛人資料無誤，是其應孰知且注意上述道
    路交通安全之規定，且依其智識、能力，並無不能注意之情況。又被告亦供稱：
    被害人同向行駛在其小客車右前方約二公尺處，二車等速同向行駛約二十公尺，
    事故時其之車輛在被害人後面等語（見發查他十六、三九頁卷、本院九十三年八
    月十二日審理筆錄），顯見被告駕駛小客車沿五福二路自東向西方向行駛時，依
    事故當時狀況確實觀見同向行駛在其右前方之被害人騎乘之機車。再被告於前揭
    時地沿五福二路自東向西方向行駛至接近與忠孝一路交岔路口時，係直行行駛於
    外側快車道，而被害人則係直行行駛於被告右前方處，被告駕駛車輛之右前方與
    被害人騎乘機車之左前方，於該五福二路與忠孝一路交岔路口發生撞擊，已於前
    述，顯見駕駛在後之被告車輛並未與騎乘在前之被害人機車保持兩車併行應有之
    間隔，始導致撞擊之發生。準此而論，被告並無不能注意之情形，竟疏未注意同
    向行駛在前之被害人及保持兩車併行之間隔，致與被害人之機車發生撞擊，造成
    被害人人車倒地致傷，是其有過失至明。
  (七)按稱重傷者，於身體或健康，有重大不治或難治之傷害，刑法第十條第四項第六
    款定有明文。本件被害人騎乘之機車遭受被告撞擊後，被害人彈落路面受傷，隨
    即送至高雄市立聯合醫院大同院區急救，經診斷受有創傷併右腦挫傷、硬腦膜下
    血腫、左肋骨六、七、八骨折合併血胸及左脛股骨折等傷害，同日施行開顱手術
    、左腳開放式內固定及鋼釘固定手術，嗣於同年四月十日再施行雙側開顱及引流
    手術，再於同年月四月二十一日施行氣管揭開手術，同年五月二十七日施行鋼釘
    移除手術，於同年六月十一日出院，有昏迷、缺氧性腦病變、呼吸衰竭、慢性支
    氣管炎、四肢攣縮、全身癱瘓，須專人照護氧氣及抽吸氣使用；又於同年七月二
    十九日至祐民醫院住院，迄仍全身癱瘓、意識不清，完全無法表達意思，依賴他
    人餵食、清潔、翻身及抽痰，並賴呼吸器維生，此有高雄市立聯合醫院九十二年
    六月十一日診斷證明書、祐民醫院九十三年五月二十八日診斷證明書（見本院卷
    第三六、三七頁）附卷可資佐證，足認實在。是以，顯示被害人因本件事故所受
    傷害，係對於身體重大不治之傷害，而已達重傷害之程度甚明。
  (八)告訴人又指訴：被告係國揚外勞仲介有限公司（下稱國揚公司）負責人，事故時
    其所駕駛之車輛，車體標示國揚公司，事故時間之九十二年三月十三日非例假日
    ，十四時五十分係上班時間，顯示被告當時係駕駛車輛執行載送外勞之業務，為
    從事業務之人。惟被告固不否認事故時其駕駛之車輛車體標示為國揚公司，但否
    認其從事載送外勞之業務，辯稱：該車係其代步工具，由其駕駛，其公司無司機
    ，其不負責載送外勞等語。觀諸卷附車損照片，事故時被告駕駛之車輛車體確係
    標示國揚公司，與被告所供及告訴人指訴一致，堪信屬實。惟經訊之證人即被告
    配偶，亦在國揚公司擔任總務之張淑惠證稱：被告在公司擔任辦理居留證及國稅
    局完稅工作，公司未雇用司機等語（見發查卷第三八頁）；且事故發生時車上並
    未有載送外勞之情事，或有其他事證足認被告係駕駛車輛從事載送外勞業務；至
    被告所駕駛車輛車體固標示國揚公司，但為稅務或廣告宣傳等緣故而於車體標示
    公司名稱之情形，所在多有，尚無得僅以本件事故時間為一般所謂之上班時間及
    被告駕駛車輛車體標示公司名稱，即認其係駕駛車輛從事業務之人。故告訴人此
    部分指訴，尚難遽信。
  (九)綜此而論，被告駕駛車輛沿五福二路自東向西行駛至與忠孝一路之交岔路口時，
    並無不能注意之情形，竟疏未注意同向行駛在前之被害人及保持兩車併行之間隔
    ，而與被害人之機車發生撞擊，致被害人人車倒地致傷，經治療後，迄仍全身癱
    瘓、意識不清，完全無法表達意思，依賴他人餵食、清潔、翻身及抽痰，並賴呼
    吸器維生，而已達對於身體重大不治之重傷害程度。則被告就本件事故之發生有
    過失，至為明確。且被告之過失與被害人之重傷害間，有相當因果關係，亦堪認
    定。本件事證明確，被告犯行堪以認定。
二、按稱重傷者，除刑法第十條第四項第一款至第五款情形外，謂其他於身體或健康
    ，有重大不治或難治之傷害，同條項第六款定有明文。所謂難治者，係指身體或
    健康所受之傷害達於難於治療之程度者而言，且其傷害並不以須達於毀敗之程度
    為必要（最高法院五十四年台上字第一六九七號判例、八十八年度台上字第六五
    五五號判決意旨參照）。查被害人因本件事故，受有創傷併右腦挫傷、硬腦膜下
    血腫、左肋骨六、七、八骨折合併血胸及左脛股骨折等傷害，經施行開顱手術、
    左腳開放式內固定及鋼釘固定手術，再施行雙側開顱及引流手術、氣管揭開手術
    、鋼釘移除手術，仍有昏迷、缺氧性腦病變、呼吸衰竭、慢性支氣管炎、四肢攣
    縮、全身癱瘓，須專人照護氧氣及抽吸氣使用，迄仍全身癱瘓、意識不清，完全
    無法表達意思，依賴他人餵食、清潔、翻身及抽痰，並賴呼吸器維生等情，已於
    前述，是其身體、健康所受傷害顯然已達於重大難治之程度無疑。本件被告過失
    導致被害人受有身體無法治癒之重傷害，核其所為，係犯刑法第二百八十四條第
    一項後段之過失重傷害罪。又被告供稱：其有以手機打電話報案，警察到場時，
    有告訴警察係其肇事等語。經查事故當日十四時五十五分係詳細姓名年籍不詳之
    王姓男子向一一○報案，五福、忠孝路口有人受傷，經派遣救護車前往急救並送
    急診，有高雄市消防局九十三年七月二十二日高市消防指字第○九三○○一○一
    九六號函附高雄市政府消防局救災救護指揮中心緊急傷病送醫服務登記簿附卷可
    稽；經警派員至現場處理，得知被告駕駛車輛與被害人機車發生事故等情，有高
    雄市政府警察局九十三年七月二十七日高市警勤字第○九三○○四九四四○號函
    附高雄市政府勤務指揮中心受理各類案件紀錄表在卷可佐，則由前開紀錄顯示，
    初始王姓男子向一一○報案時，僅知有人受傷，並不知肇事者為何人，迨員警至
    現場處理時，衡以被告於事故後將其所駕駛車輛僅停靠中央分隔島停放，並經警
    拍攝現場照片，且得知肇事者為何人以觀，顯見員警到場時，被告應在現場，則
    其有向前來處理之員警坦承其為肇事者一節，應可認定。是以，被告於肇事後犯
    行未被偵查發覺前，向前來處理之警員自首及接受裁判，則其符合刑法規定之自
    首要件，爰依刑法第六十二條前段規定減輕其刑。爰審酌被告因一時大意而肇事
    ，過失重大，被害人所受傷害嚴重，已無法擁有正常人之生活，而被告犯後否認
    犯行，又迄未能賠償被害人，稍加彌補其創痛等一切情狀，量處如主文所示之刑
    ，並諭知易科罰金之折算標準。
三、至於告訴人聲請訊問國揚公司員工，證明被告係駕駛車輛執行載送外勞之業務，
    為從事業務之人一節。惟被告在國揚公司擔任職務，業經證人張淑惠證述綦詳，
    已無再予傳訊其他證人之必要，附此敘明。
據上論斷，應依刑事訴訟法第二百九十九條第一項前段，刑法第二百八十四條第一項
後段、第四十一條第一項前段、第六十二條前段，罰金罰鍰提高標準條例第一條前段
、第二條，判決如主文。
本案經檢察官乙○○到庭執行職務。
中      華      民      國     九十三     年     八     月    二十七    日
                              臺灣高雄地方法院交通法庭
                                  審判長法  官  曾逸誠
                            法  官  陳月雯
                                        法  官  洪乙心
右正本證明與原本無異。
如不服本判決，應於判決送達後十日內，向本院提出上訴狀。
                                        書記官  沈  蘊
中    華    民    國      九十三      年      八     月     三十一      日
